【裁判字號】    98,訴,43
【裁判日期】    980225
【裁判案由】    違反著作權法等
【裁判全文】
臺灣宜蘭地方法院刑事判決                98年度訴字第43號
公  訴  人  臺灣宜蘭地方法院檢察署檢察官
被      告  甲○○
上列被告因違反著作權法等案件，經檢察官提起公訴（96年度偵
字第2058號），本院判決如下：
    主  文
甲○○犯商標法第八十一條第一款之侵害商標權罪，處有期徒刑
肆月，如易科罰金，以新臺幣壹仟元折算壹日，減為有期徒刑貳
月，如易科罰金，以新臺幣壹仟元折算壹日。緩刑貳年。扣案之
仿冒「ＨＥＬＬＯ  ＫＩＴＴＹ」貼紙壹張及電腦主機壹台均沒
收。
    事  實
一、甲○○明知「HELLO  KITTY」、「MY  MELODY」、大眼蛙等
    商標名稱及圖樣，為日商、三麗鷗股份有限公司（下稱三麗
    鷗公司）向我國經濟部智慧財產局申請核准註冊，取得商標
    權，專門使用於事務用膠帶、相片簿、記事本、印章、貼紙
    等商品，且仍在商標期內，如未經商標權人許可，不得於同
    一或類似商品使用相同或近似之商標圖樣，竟未經商標權人
    三麗鷗公司授權製造販賣，而基於反覆持續使用他人商標及
    販賣仿冒商標商品之單一行為決意，自民國94年8月1日（起
    訴書誤為96年2月15日）起至96年4月10日止，在其位於宜蘭
    縣宜蘭市○○街55巷19之1號之住處，以電腦套圖軟體或他
    人之傳檔，製作上開三麗鷗公司具有商標權之「HELLO  KIT
    TY」、「MY  MELODY」、大眼蛙等商標圖樣貼紙，並在其上
    開住處，以「hＺ000000000」之帳號登入「Yahoo！奇摩拍賣
    」網站，分別以起標價格新臺幣（下同）1元至1000元不等
    之價格，刊登販賣上開仿冒商標貼紙之訊息，以供不特定之
    買家競標購買，得標者並將價款匯至其所有之帳戶內，以此
    方式販售牟利。嗣經警於96年4月10日下午4時許，在上址查
    獲，並扣得仿冒之「HELLO KITTY」貼紙1張及電腦主機1台
    。
二、案經三麗鷗公司訴由內政部警政署保安警察第2總隊第1大隊
    第1中隊報請臺灣宜蘭地方法院檢察署檢察官偵查起訴。
    理  由
壹、證據能力部分：
    按被告以外之人於審判外之言詞或書面陳述，除法律有規定
    者外，不得作為證據，刑事訴訟法第159條第1項定有明文。
    查本件證人乙○○於警詢之供述，雖屬被告以外之人於審判
    外之陳述，惟被告於本院調查證據時，已知有同法第159條
    第1項不得為證據之情形，而未於言詞辯論終結前聲明異議
    ，依同法第159條之5第2項之規定，視為有同條第1項之同意
    ，本院審酌上開證人之言詞陳述作成時之情況，認為適當，
    爰依同法第159條之5第1項之規定認有證據能力，合先敘明
    。
貳、實體部分：
一、上開事實，業據被告甲○○於本院審理時坦承不諱，並經告
    訴代理人指述甚詳，且有現場採證照片、存摺明細、經濟部
    智慧財產局商標資料檢索服務、網路販賣商品擷取資料、匯
    款單在卷可稽，復有HELLO  KITTY之貼紙1張及電腦主機1台
    扣案可資參佐，而該扣案之貼紙，經鑑定之結果，認其產品
    品質粗糙、欠缺SANRIO之吊牌標示、欠缺SANRIO之授權標示
    、欠缺SANRIO之防仿冒標籤、欠缺SANRIO之商品條碼、欠缺
    SANRIO之使用說明、價格相差懸殊、商品非來自授權廠商，
    而係屬仿冒商標之商品等情，亦有鑑視結果在卷可按，核均
    與被告前開任意性自白之事實相符，自堪信為真實。綜上所
    述，本件事證明確，被告犯行堪以認定，應依法論科。
二、核被告所為，係犯商標法第81條第1款之未得商標權人同意
    而於同一商品使用相同之註冊商標罪。被告所為係犯商標法
    第81條第1款之罪，公訴意旨漏未斟酌此點，而認被告係犯
    同法第82條之販賣仿冒商標商品罪，尚有未洽，惟其基本事
    實同一，本院自應予審理，並變更其起訴法條。被告使用他
    人商標製作商品後，復加以販賣，販賣仿冒商標商品之低度
    行為應為使用他人商標之高度行為所吸收，不另論罪。又按
    如係在密接之一定時、地持續實行之複次行為，倘依社會通
    念，於客觀上認為符合一個反覆、延續性之行為觀念，則於
    刑法評價上，屬學理上所稱「包括一罪」之「集合犯」，為
    實質上一罪，本件被告在密接之時間及相同之地點使用他人
    商標製作及販賣仿冒商標商品，顯係基於反覆實行之犯意，
    持續實行複次之行為，依前開說明，應僅成立一使用他人商
    標罪。爰審酌被告使用他人商標並販賣仿冒之商品，侵害他
    人之商標權，及其犯罪之目的、手段、犯罪所生之損害，犯
    後坦承犯行態度尚稱良好等一切情狀，量處如主文所示之刑
    ，並諭知易科罰金之折算標準。又查被告犯罪之時間，係在
    96年4月24日之前，依中華民國九十六年罪犯減刑條例第2條
    第1項第3款、第7條、第9條之規定，應減其宣告刑2分之1，
    並依法諭知其宣告刑及減得之刑，並諭知易科罰金之折算標
    準。查被告前未曾受有期徒刑以上刑之宣告，有卷附臺灣高
    等法院被告前案紀錄表可按，其因一時失慮而犯罪，且已與
    告訴人達成和解，並賠償損害，此有和解契約書1紙在卷可
    稽，經此起訴審判，當知所警惕，信無再犯之虞，本院認所
    宣告之刑以暫不執行為適當，併諭知緩刑2年，以啟自新。
    扣案之仿冒「HELLO  KITTY」貼紙1張，不問屬於犯人與否
    ，應依商標法第83條之規定宣告沒收。又扣案之電腦主機1
    台，為被告所有供其犯罪所用之物，業據被告坦認在卷，應
    依刑法第38條第1項第2款之規定宣告沒收。
三、公訴意旨另以：被告明知「HELLO  KITTY」、「MY  MELODY
    」、大眼蛙等圖樣，係日商‧三麗鷗股份有限公司享有美術
    著作權之著作物，詎甲○○未經告訴人之同意或授權，竟基
    於販賣仿冒商標商品暨擅自以重製方法侵害著作財產權及散
    布侵害著作財產權重製物之犯意，自96年2月15日起至96年4
    月10日止，在宜蘭縣宜蘭市○○街55巷19之1號住處以電腦
    套圖軟體或他人傳檔製作上開三麗鷗公司之商標貼紙，並在
    其上開住處，利用其所有之電腦、網路連線設備連線至「雅
    虎奇摩」拍賣網站，以其所申請之「HＺ000000000」帳號，
    在該網站上，以每件約1元至1000元不等之價格，刊登販賣
    上開仿冒商品訊息，供有意購買之不特定人士上網競標，得
    標者並將價款匯至其所有之國泰世華銀行宜蘭分行（帳號：
    000000000000號），藉此販售予不特定人牟利，因認被告另
    涉犯著作權法第91條第2項、第91條之1第2項之罪云云。按
    告訴乃論之罪，告訴人於第一審辯論終結前得撤回其告訴，
    又告訴經撤回者，應諭知不受理之判決，刑事訴訟法第238
    條第1項、第303條第3款分別定有明文。查本件告訴人告訴
    被告違反著作權法之部分，起訴書認係觸犯著作權法第91條
    第2項、第91條之1第2項之罪，依同法第100條前段之規定，
    均須告訴乃論。茲據告訴人具狀撤回告訴，此有撤回告訴狀
    1 紙在卷可稽，而檢察官起訴認被告所犯上開違反著作權法
    之罪與前開論罪科刑之違反商標法之罪間，係屬一行為同時
    觸犯2罪名之想像競合犯關係，故本件就被告被訴違反著作
    權法之部分，不另為不受理判決之諭知。
據上論斷，應依刑事訴訟法第299條第1項前段、第300條，商標
法第81條、第83條，刑法第11條前段、第41條第1項前段、第74
條第1項第1款、第38條第1項第2款，中華民國九十六年罪犯減刑
條例第2條第1項第3款、第7條、第9條，判決如主文。
本案經檢察官張立言到庭執行職務
中    華    民    國    98    年    2     月    25    日
                  刑事第二庭審判長法  官  黃永勝
                                  法  官  陳映佐
                                  法  官  鄭貽馨
以上正本證明與原本無異。
如不服本判決應於收受送達後十日內向本院提出上訴書狀，並應
敘述具體理由；其未敘述上述理由者，應於上訴期間屆滿後二十
日內向本院補提理由書(均須按他造當事人之人數附繕本)「切勿
逕送上級法院」。
                                  書記官  高雪琴
中    華    民    國    98    年    2     月    26    日
附錄本案論罪科刑法條全文：
商標法第81條第1款
未得商標權人或團體商標權人同意，有下列情形之一者，處 3 年
以下有期徒刑、拘役或科或併科新臺幣20萬元以下罰金：
一、於同一商品或服務，使用相同之註冊商標或團體商標者。


司法院資訊處製作；財團法人民間司法改革基金會備份。
